【裁判字號】    90,附民,111
【裁判日期】    900425
【裁判案由】    家庭暴力防治法等
【裁判全文】
臺灣高雄地方法院刑事附帶民事訴訟判決            九十年度附民字第一一一號
    原      告  乙○○
    被      告  甲○○
右列被告因偽造文書案件（本院九十年度易字第三五六號），經原告提起附帶民事訴
訟，請求損害賠償，本院判決如左：
    主  文
被告應給付原告新台幣陸萬元，及自民國九十年三月七日起至清償日止，按週年利率
百分之五計算之利息。
原告其餘之訴駁回。
本判決第一項於原告以新台幣貳萬元供擔保，得假執行。
原告其餘假執行之聲請駁回。
    事  實
甲、原告方面：
一、聲明：求為判決被告應給付原告新台幣（下同）二十萬元，及自起訴狀繕本送達
    之翌日起，至清償日止按週年利率百分之五計算之利息，並願供擔保請求宣告假
    執行。
二、陳述：
（一）被告與原告係夫妻，於民國八十九年五月十四日晚上七時許，在高雄縣橋頭鄉
      ○○村○○路廿號住處，因母親節全家一起在家吃飯，原告因與子女在房間未
      出去聚餐，致被告心生不悅而基於傷害之犯意，動手毆打原告致其受有右前額
      皮下血腫（二×二公分長）之傷害。原告因畏懼再遭被告毆打，遂於八十九年
      五月十六日攜二名子女返回台東娘家居住。被告明知原告離家後係返回臺東縣
      成功鎮○○○路六十號之娘家居住，竟於八十九年九月七日，除向高雄縣橋頭
      鄉調解委員會聲請調解兩人家庭糾紛事件外，另基於使公務員身分之警察登載
      不實事項之故意，於同日（即九月七日）下午三時許，向高雄縣警察局岡山分
      局甲圍派出所謊報原告為失蹤人口，致警員登載不實之事項於所掌之公文書，
      足生警政機關對人口管理之正確性及原告之名譽。同年九月廿日，原告依高雄
      縣橋頭鄉調解委員會通知而至高雄縣橋頭鄉公所參加調解會議，會後於返回台
      東途中，約於同日下午五時四十分許，遭台東縣警察局大武分局警員以查尋失
      蹤人口為由而留置數小時。
（二）按因故意或過失不法侵害他人權利者，應負損害賠償責任，民法第一百八十四
      條第一項定有明文，本件被告既因故意不法侵害原告之名譽權利，對原告因此
      所受損害自應負損害賠償責任，爰依法訴請被告應給付原告精神賠償金如聲明
      所示。
（三）證據：引用刑事卷所提出之受理查尋人口案件登記表二紙、調解委員會函、聲
      請調解筆錄各一份。
乙、被告方面：
一、聲明：求為駁回原告之訴。
二、陳述：對原告陳述之主張及起訴書認定謊報原告為失蹤人口等情無意見。惟被告
    經濟情況不佳，無法負擔原告請求之賠償金額。
    理  由
一、按附帶民事訴訟之判決，應以刑事訴訟判決所認定之事實為據，刑事訴訟法第五
    百條前段定有明文。本件原告起訴主張被告於八十九年九月七日，向高雄縣警察
    局岡山分局甲圍派出所謊報被告為失蹤人口，致損害原告名譽之事實，業據本院
    九十年度易字第三五六號刑事判決判處被告有罪在案，並有受理查尋人口案件登
    記表二紙、調解委員會函、聲請調解筆錄各一份在刑事卷為證，復為被告所不爭
    執，是原告主張之事實，堪信為真實。
二、按因故意或過失不法侵害他人權利者，負損害賠償責任，又不法侵害他人身體、
    健康、名譽或自由者，被害人雖非財產上之損害，亦得請求賠償相當之金額，民
    法第一百八十四條第一項前段、第一百九十五條第一項分別定有明文。本件被告
    故意不法侵害原告之名譽權利，已如前述，是依上開法律規定，原告訴請被告賠
    償侵害名譽權之非財產上之損害，自屬有據。
三、茲本院審核被告謊報原告為失蹤人口，致原告於遭警察欄檢時受留置二個多小時
    ，名譽權受侵害程度之輕重，並斟酌被告為玻璃業，每月收入三萬八千元，須扶
    養父母、祖母及一名子女；原告於觀光局販賣部工作，月入約三萬元，暨兩造之
    身分、地位、財力等情狀，認為原告請求賠償精神慰撫金二十萬元，委屬過高，
    應予准許酌減為六萬元。
四、綜上所述，原告依上開法律規定訴請被告應賠償原告六萬元，及自起訴狀繕本送
    達之翌日（即八十九年三月七日）起至清償日止，按週年利率百分之五計算之利
    息，為有理由，應予准許，原告逾此範圍之請求，為無理由，應予駁回。
五、假執行之宣告：本件原告就其勝訴部分陳明願供擔保請求宣告假執行，核無不合
    ，爰酌定相當金額准許之，至原告敗訴部分，其假執行之宣告，已失所依據，應
    予駁回。
據上論斷，原告之訴為一部有理由，一部無理由，應依刑事訴訟法第五百零二條第一
項、第二項、第四百九十一條第十款、民事訴訟法第三百九十條第二項，判決如主文
。
中      華      民      國    九十      年      四      月    二十五    日
                              臺灣高雄地方法院刑事第二庭
                        法  官  施  柏  宏
右正本證明與原本無異。
如不服本判決，應於送達後十日內，向本院提出上訴狀。
                                  書記官  邱  秋  珍
中      華      民      國    九十      年      四      月    二十五    日


司法院資訊處製作；財團法人民間司法改革基金會備份。
